臺灣高等法院民事裁定　　　　　　　　　 96年度抗字第161號
抗告人　乙○○
上列抗告人因與相對人甲○○間強制執行事件，對於中華民國九
十五年十二月二十九日臺灣桃園地方法院九十四年度執字第三五
七六三號所為裁定，提起抗告，本院裁定如下：
    主      文
原裁定廢棄，發回臺灣桃園地方法院。
    理      由
一、原裁定意旨略以：「本件被繼承人黃建成之繼承人除債務人
    （本件相對人）甲○○外，尚有黃博友等數人，是於分割遺
    產前，繼承之不動產仍屬全體繼承人公同共有之財產權，各
    繼承人尚不得按各人應繼分之比例予以處分或行使其權利，
    故本院自不得逕行拍賣債務人因繼承取得之對系爭不動產之
    公同共有權利。是以聲請人（本件抗告人）請求執行債務人
    甲○○所繼承之被繼承人黃建成如附表所示不動產之公同共
    有權利，於法不合，應予駁回。」等語。
二、抗告意旨略以：「抗告人係查封債務人所繼承之公同共有不
    動產之公同共有權，初未涉及遺產分割或共有物之處分，縱
    本件就查封相對人之不動產公同共有權經拍賣而為第三人取
    得，亦僅係與其他公同共有人（即其他繼承人）間形成公同
    共有關係，非就系爭查封之公同共有不動產為處分之行為。
    況甲○○未為拋棄繼承或限定繼承，其餘繼承人甚至就抗告
    人所未及查知之被繼承人黃建成其餘遺產（不動產）為遺產
    分割及為終止公同共有關係，分別登記為單獨所有。是原審
    裁定稱本件強制執行，有影響被繼承人對第三人之義務及其
    他繼承人之權利之虞云云，均無此情事。」等語。
三、按繼承人自繼承開始時，承受被繼承人財產上之一切權利、
    義務，並得隨時請求分割遺產，民法第一千一百四十八條前
    段及第一千一百六十四條前段分別定有明文，是繼承人於繼
    承開始後，其對遺產之權利，性質上即屬具有財產價值之權
    利，得以之為標的聲請強制執行。惟繼承人有數人時，依民
    法第一千一百五十一條規定，在分割遺產前，各繼承人對於
    遺產全部為公同共有，本諸遺產分割之目的，在於遺產公同
    共有關係全部之廢止，而非個別財產公同共有關係之消滅，
    是各繼承人尚不得按其應繼分之比例，處分或行使其對遺產
    中個別財產之權利，債權人自亦不得聲請法院拍賣各繼承人
    就遺產中個別財產之公同共有權利（最高法院九十五年度台
    抗字第五一四號裁定參照）。然拍賣程序前所實施之查封程
    序，既僅具保全債權之性質，而無涉財產權利之實質變動，
    即與上揭規定無違，且實務上依「未繼承登記不動產辦理強
    制執行聯繫辦法」第十條：「執行法院對於未辦理繼承登記
    之不動產實施查封時，、、如係一部分繼承人為債務人者，
    應載明係就該繼承人應繼分為查封登記。地政機關辦理完畢
    後應即函復執行法院，並副知該管稅捐稽徵機關」之規定，
    就未辦理繼承登記之不動產實施查封程序，並無窐礙，自無
    不許之理。
四、經查，原裁定駁回抗告人於原法院之強制執行聲請，無非係
    以：於分割遺產前，繼承之不動產仍屬全體繼承人公同共有
    之財產權，各繼承人尚不得按各人應繼分之比例予以處分或
    行使其權利，自不得逕行拍賣債務人因繼承取得之對系爭不
    動產之公同共有權利為其理由。惟繼承人於繼承開始後，對
    遺產之權利，性質上即屬具有財產價值之權利，得以之為標
    的聲請強制執行。則抗告人以債務人對於遺產之權利為執行
    之客體，於法並無不合。且強制執行程序除拍賣之換價程序
    外，亦包含查封、鑑價等程序。而本件抗告人雖係聲請對相
    對人所繼承之公同共有不動產之公同共有權為強制執行，依
    上說明，固不得逕行聲請法院拍賣各繼承人就遺產中個別財
    產之公同共有權利。然拍賣程序前所實施之查封程序，既僅
    具保全債權之性質，則應無涉於財產權利之實質變動。自得
    予以查封，等待債務人分割遺產，並登記為債務人所有或共
    有後再進行拍賣。參以本件業經第三人提起異議之訴，而供
    擔保停止執行程序，益加可見本件應係停止執行，而非不得
    強制執行。是原裁定將能否拍賣，與能否強制執行同視，而
    駁回抗告人之聲請，所持見解，顯非適當。抗告意旨執此指
    摘原裁定不當，求為廢棄，為有理由，應由本院將原裁定廢
    棄，發回原執行法院另為適法之處理。
五、據上論結，本件抗告為有理由，爰裁定如主文。
中　　華　　民　　國　　96　　年　　3 　　月　　6 　　日
                    民事第三庭
                        審判長法　官   林敬修
　　　　　　　　　　　　  　　法　官   黃騰耀
　　　　　　　　　　　　　  　法　官   藍文祥
正本係照原本作成。
本裁定除以適用法規顯有錯誤為理由，並經本院許可外，不得再
抗告。如提起再抗告，應於收受後10日內委任律師為訴訟代理人
向本院提出再抗告狀。並繳納再抗告費新台幣一千元。
中　　華　　民　　國　　96　　年　　3 　　月　　7 　　日
　　　　　　　　　　　　　　　書記官   顧倪淑貞
